最高法院刑事判決　　　　　　一○○年度台上字第二○○三號
上　訴　人　蘇錦文
上列上訴人因違反毒品危害防制條例案件，不服台灣高等法院中
華民國一○○年三月八日第二審判決（九十九年度上訴字第四○
九二號，起訴案號：台灣士林地方法院檢察署九十九年度毒偵字
第一三六六號），提起上訴，本院判決如下：
    主  文
上訴駁回。
    理  由
按刑事訴訟法第三百七十七條規定，上訴於第三審法院，非以判
決違背法令為理由，不得為之。是提起第三審上訴，應以原判決
違背法令為理由，係屬法定要件。而上訴第三審法院之案件，是
否以判決違背法令為上訴理由，應就上訴人之上訴理由書狀加以
審查，如果上訴理由書狀並未依據卷內訴訟資料，具體指摘原判
決不適用何種法則或如何適用不當，或所指摘原判決違法情事，
顯與法律規定得為第三審上訴理由之違法情形，不相適合時，均
應認其上訴為不合法律上之程式，予以駁回。至原判決究有無違
法，與上訴是否以違法為理由，係屬二事。本件原判決係以依刑
事訴訟法第三百五十條、第三百六十一條、第三百六十二條、第
三百六十七條規定，不服地方法院之第一審判決而上訴者，須提
出上訴書狀，並應敘述具體理由，為上訴必備之程式。倘雖提出
上訴理由，但所提非屬具體理由者，則由第二審法院以上訴不合
法律上之程式，判決駁回。而所謂具體理由，必係依據卷內既有
訴訟資料或提出新事證，指摘或表明第一審判決有何採證認事、
用法或量刑等足以影響判決本旨之不當或違法，而構成應予撤銷
之具體事由，始克當之。倘僅泛言原判決認定事實錯誤、違背法
令、量刑失之過重或輕縱，而未依上揭意旨指出具體事由，即非
具體理由。上訴人蘇錦文因違反毒品危害防制條例案件，不服第
一審論處其施用第一級毒品罪刑（累犯）之判決，提起第二審上
訴，其上訴書狀所載上訴理由僅略以：公訴意旨以上訴人所犯係
犯意各別之數罪起訴，第一審判決推翻公訴意旨，理由實屬公正
，令上訴人甘服，然上訴人曾為戒斷毒癮而自費參加美沙酮治療
，並未對社會造成實質危害，雙親並已年邁，上訴人恐有「子欲
養而親不待」之悲愴，懇請法院憐憫上訴人給予盡孝道機會云云
。惟第一審判決審酌上訴人有多次施用毒品前科，本件犯後始終
坦承犯行，於另案入監前並已自費參加美沙酮治療，犯後態度尚
佳，且其係基於同一心癮而致屢犯施用毒品，對社會尚未造成實
質危害，暨其品性、生活狀況、智識程度等一切情狀，而為刑之
量定，既未逾越法定刑度，亦未失之出入，濫用自由裁量權限，
核無不當或違法之情形，且已就上訴意旨所指各節予以審酌。上
訴人提起第二審上訴所執上開理由，顯未依據卷內既有訴訟資料
或提出新事證，指摘或表明第一審判決採證認事、用法或量刑等
有何足以影響判決本旨之不當或違法，自難謂係具體理由，乃依
上開規定，不經言詞辯論，判決駁回其第二審上訴。從形式上觀
察，並無任何違背法令之處。上訴人第三審上訴意旨主張：上訴
人係因另案通緝遭派出所查緝到案，且當時經搜索並無任何與施
用毒品相關之事證，移送警察分局偵查隊後，該隊隊員以拒絕驗
尿即屬妨礙公務等語，脅迫要求驗尿，經上訴人以非現行犯為由
拒絕，嗣該員乃同意以自首方式移送偵辦並採尿，本案採驗尿液
程序顯屬違法，而上訴人偵訊時已呈海洛因之戒斷症狀，該尿液
檢驗結果自不得據為裁判之基礎。況退而言之，縱警詢時採尿係
出於上訴人自願，應已符合自首要件，得予減刑云云，乃純係就
第一審判決之實體事項重為爭執，對於原審從程序上駁回其上訴
，究竟如何違背法令，並未為具體之指摘，自非適法之第三審上
訴理由。依上揭說明，本件上訴不合法律上之程式，應予駁回。
據上論結，應依刑事訴訟法第三百九十五條前段，判決如主文。
中    華    民    國  一○○  年    四    月  二十一  日
                      最高法院刑事第二庭
                          審判長法官  張  淳  淙  
                                法官  劉  介  民  
                                法官  蔡  彩  貞  
                                法官  魏  新  和  
                                法官  徐  文  亮  
本件正本證明與原本無異
                                      書  記  官  
中    華    民    國  一○○  年    五    月    二    日
                                                      Ｅ